【裁判字號】    98,交上易,116
【裁判日期】    981203
【裁判案由】    過失致死等
【裁判全文】
臺灣高等法院高雄分院刑事判決       98年度交上易字第116號
上  訴  人  臺灣屏東地方法院檢察署檢察官
被      告  乙○○
上列上訴人因被告過失致死等案件，不服臺灣屏東地方法院98年
度交訴字第78號中華民國98年9 月7 日第一審判決（起訴案號：
臺灣屏東地方法院檢察署98年度偵字第3515號），提起上訴，本
院判決如下：
     主  文
上訴駁回。
     理  由
一、按「不服地方法院之第一審判決而上訴者，應向管轄第二審
    之高等法院為之。上訴書狀應敘述具體理由。上訴書狀未敘
    述上訴理由者，應於上訴期間屆滿後20日內補提理由書於原
    審法院。逾期未補提者，原審法院應定期間先命補正」、「
    第二審法院認為上訴書狀未敘述理由或上訴有第362 條前段
    之情形，應以判決駁回之。但其情形可以補正而未經原審法
    院命其補正者，審判長應定期間先命補正」，民國96年7 月
    4 日修正公布、同月6 日施行之刑事訴訟法第361 條、第36
    7 條分別定有明文。職是，不服地方法院之第一審判決而上
    訴者，其上訴書狀應敘述具體理由，至於上訴理由是否具體
    ，係屬第二審法院審查範圍，則不在命補正之列，此參照上
    開條文之修正理由自明。
二、再所稱具體理由，係指須就不服之判決為具體之指摘而言，
    如僅泛稱原判決認事用法不當或採證違法、判決不公等，均
    非具體理由（法院辦理刑事訴訟案件應行注意事項第162 點
    參照）。復按「所謂具體理由，必係依據卷內既有訴訟資料
    或提出新事證，指摘或表明第一審判決有何採證認事、用法
    或量刑等足以影響判決本旨之不當或違法，而構成應予撤銷
    之具體事由，始克當之（例如：依憑證據法則具體指出所採
    證據何以不具證據能力，或依憑卷證資料，明確指出所為證
    據證明力之判斷如何違背經驗、論理法則）；倘僅泛言原判
    決認定事實錯誤、違背法令、量刑失之過重或輕縱，而未依
    上揭意旨指出具體事由，或形式上雖已指出具體事由，然該
    事由縱使屬實，亦不足以認為原判決有何不當或違法者（例
    如：對不具有調查必要性之證據，法院未依聲請調查亦未說
    明理由，或援用證據不當，但除去該證據仍應為同一事實之
    認定），皆難謂係具體理由，俾與第二審上訴制度旨在請求
    第二審法院撤銷、變更第一審不當或違法之判決，以實現個
    案救濟之立法目的相契合，並節制濫行上訴」（最高法院97
    年度臺上字第892 號判決意旨參照）。是如上訴理由書狀並
    未依據卷內訴訟資料，具體指摘原判決認事用法有何違法或
    不當之情形，即屬上訴未敘述具體理由。又上訴書狀未敘述
    具體理由者，其上訴即屬於刑事訴訟法第362 條前段所定「
    上訴不合法律上之程式」之情形，第二審法院自應依同法第
    367 條之規定，以判決駁回之。
三、檢察官不服原審判決提起上訴，其上訴書所載理由略謂：「
    茲據被害人（應係被害人家屬之誤）甲○○等人具狀請求上
    訴，略以被告乙○○涉犯過失致死、公共危險等罪，分別經
    屏東地方法院判處有期徒刑10月、3 月，合併應執行有期徒
    刑11月。惟被告乙○○係酒醉駕車及無照駕駛而涉犯上開罪
    嫌，依據道路交通管理處罰條例第86條規定應加重其刑，原
    審竟就過失致死罪部分僅從輕量處有期徒刑10月，並於合併
    定本件執行刑時，復減少執行有期徒刑2 月，且被告乙○○
    迄未與被害人家屬達成和解，尚無判決書中所稱『坦然面對
    司法』情形，原判決有違比例原則並有輕縱之嫌，因之請求
    本檢察官上訴，經核尚非顯無理由，爰依法提起上訴」等語
    。經查：
  (一)本件原判決就檢察官起訴被告乙○○於98年3 月30日晚間，
    於飲酒後無照駕駛車牌號碼1421-MG 自用小客車，而因酒後
    注意力及反應力減弱，且駕駛行為有所疏失，因而撞擊騎乘
    車牌號碼PIK-996 號機車之被害人唐永和，致唐永和傷重不
    治死亡之犯行，以被告罪證明確，惟符合刑法自首之要件，
    爰依刑法第185 條之3 、第276 條第1 項、第51條第5 款、
    第62條前段，刑法施行法第1 條之1 ，及道路交通管理處罰
    條例第86條第1 項等規定，就被告所犯不能安全駕駛動力交
    通工具及過失致人於死犯行，各判處罪刑，業已詳敘其認定
    之依據及所憑之理由，經核並無違誤。
  (二)關於刑之量定，係實體法上賦予法院得為自由裁量之事項，
    倘其未有逾越法律所規定之範圍，或濫用其權限，即不得任
    意指摘為違法。且在同一犯罪事實與情節，如別無其他加重
    或減輕之原因，下級審量定之刑，亦無過重或失輕之不當情
    形，則上級審法院對下級審法院之職權行使，原則上應予尊
    重（最高法院75年度臺上字第7033號判例意旨，及85年度臺
    上字第2446號判決意旨可資參照）。原審認被告所犯上揭2
    罪，犯意各別、行為互殊，予以分論併罰；並審酌被告自制
    力薄弱、溺於酒害，非但缺乏尊重其他用路人生命、財產安
    全之觀念，且對國家法令之宣導視若無物，實嚴重危及道路
    交通安全與社會安定，確應責難。另被告酒醉並無照駕駛，
    進而造成交通事故致人死亡，生命無得回復，侵害法益實屬
    重大；又被告未能積極相談和解事宜，致案發後迄於原審言
    詞辯論終結時將近半年，尚無支付何等賠償、略彌遺族失去
    至親之痛，以求得被害人家屬諒宥，亦有不該。惟念及被告
    尚能坦然面對司法，供承罪行不諱等一切情狀，分別就被告
    所犯不能安全駕駛動力交通工具部分，判處有期徒刑3 月；
    就所犯過失致人於死部分，處有期徒刑10月，並定應執行刑
    為有期徒刑11月，經核原判決已就刑法第57條揭示之各種量
    刑條件妥為斟酌，量刑尚稱允當，並無失輕、過重或違反比
    例原則、平等原則或公平正義之情形。至檢察官上訴書引用
    聲請上訴理由狀載稱：被告迄未與被害人家屬達成和解，尚
    無判決書中所稱「坦然面對司法」情形等語，然被告於本件
    案發後，不僅自首其過失致死犯行，且於原審審理時坦認全
    部之犯罪事實，是被告就刑事部分，確係「坦然面對司法」
    無訛。況且，民事部分是否和解與被告是否坦承犯行，並接
    受法律審判、處罰，係屬二事，自難僅因被告就本案之民事
    部分尚未與被害人家屬達成和解，即謂被告刑事部分並無面
    對司法之心。再者，本件被告迄原審言詞辯論終結時，仍未
    能賠償被害人家屬並求得家屬諒宥，原審亦已據之為量刑基
    準，前已述及，是檢察官此部分之主張，顯無足採。
四、綜上，檢察官就原判決業已審酌之量刑條件，逕引用被害人
    家屬上揭聲請上訴意旨主張，並進而指摘原判決量刑過輕，
    惟未依據卷內訴訟資料，具體指摘原判決認事用法有何違法
    或不當之情形，顯屬上訴未敘述具體理由之情形。核之上揭
    說明，應認檢察官之上訴違背法律上之程式，自應予以駁回
    。
五、依刑事訴訟法第367 條前段、第372 條，不經言詞辯論，逕
    為判決如主文。
中    華    民    國    98    年    12    月    3     日
                  刑事第一庭    審判長法  官 翁慶珍
                                      法  官 黃仁松
                                      法  官 徐美麗
以上正本證明與原本無異。
不得上訴。
中    華    民    國    98    年    12    月    3     日
                                      書記官 賴梅琴


司法院資訊處製作；財團法人民間司法改革基金會備份。
